【裁判字號】    97,交上易,1447
【裁判日期】    971002
【裁判案由】    過失傷害
【裁判全文】
臺灣高等法院臺中分院刑事判決      97年度交上易字第1447號
上  訴  人
即  被  告  甲○○
選任辯護人  施瑞章律師
上列上訴人因過失傷害案件，不服臺灣臺中地方法院97年度交易
字第197號中華民國97年6月23日第一審判決（起訴案號：臺灣臺
中地方法院檢察署97年度偵字第249號、97年度調偵字第78號）
，提起上訴，本院判決如下：
    主  文
上訴駁回。
    事  實
一、丙○○於民國96年4月16日19時許，騎乘車牌號碼M27-510號
    機車，沿台中縣梧棲鎮○○路由東往西方向行駛，行經中正
    路與和平街之閃光黃燈號誌交岔路口時，欲左轉進入和平街
    ，丙○○原應注意行經閃光黃燈號誌之交岔路口，應行至交
    岔路口中心處始得左轉，且左轉車應讓直行車先行，而依當
    時情形，並無不能注意之情事，竟疏於注意，未行至交岔路
    口中心處亦未讓直行車先行，即貿然左轉；適有甲○○騎乘
    車牌號碼 BJ2-172號機車，沿臺中縣梧棲鎮○○路由西往東
    方向行駛，行經上開交岔路口時，原應注意行經閃光黃燈號
    誌之交岔路口應減速接近，注意安全，小心通過，而依當時
    情形，又無不能注意之情事，竟疏未注意及此，貿然直行，
    遂與丙○○所駕駛之機車發生撞擊。雙方撞擊後，丙○○、
    甲○○均人車倒地，丙○○因而受有呼吸衰竭氣切術後併呼
    吸器使用依賴、頸椎外傷合併第一頸椎骨折、第五、六頸椎
    脫位合併脊髓損傷及雙下肢癱瘓、胃潰瘍合併胃穿孔之重傷
    害；車禍發生後，甲○○在有偵查犯罪職權之公務員發覺前
    ，主動向處理之警員坦承肇事而自首其犯行。
二、案經代行告訴人乙○○訴由臺中縣警察局清水分局報告臺灣
    臺中地方法院檢察署檢察官偵查起訴。
    理    由
一、按現行刑事訴訟法為保障被告之反對詰問權，排除具有虛偽
    危險性之傳聞證據，以求實體真實之發見，於該法第 159條
    第 1項明定被告以外之人於審判外之言詞或書面陳述，除法
    律有規定者外，不得作為證據。又被告以外之人於審判外之
    陳述，雖不符前 4條之規定（即刑事訴訟法第159條之1至同
    條之 4），而經當事人於審判程序同意作為證據，法院審酌
    該言詞陳述或書面陳述作成時之情況，認為適當者，亦得為
    證據；當事人或辯護人於法院調查證據時，知有第150條第1
    項不得為證據之情形，而未於言詞辯論終結前聲明異議者，
    視為有前項之同意，刑事訴訟法第159條之5定有明文。本案
    檢察官、被告等並未就卷內證據資料之證據能力有所爭執，
    且迄於言詞辯論終結前，均未主張有刑事訴訟法第159 條第
    1 項不得為證據之情形，是應認已同意卷內證據均得作為證
    據，且經本院審酌後，認無不適當之情形，應認本案調查之
    卷內證據均有證據能力，合先敘明。
二、訊據上訴人即被告甲○○固坦承有於上揭時地駕駛機車發生
    車禍之事實，惟否認有何過失傷害行為。辯稱伊是以約20、
    30公里的時速緩慢通過交岔路口，當時丙○○未開車燈，車
    速甚快，未行至交岔路口中心處即貿然左轉，且未讓直行車
    先行，又丙○○左眼係裝人工眼球，視力較弱，所以才沒看
    到伊機車，直接以車頭撞上伊機車左側中間位置，伊機車因
    而向右傾倒，伊並無過失云云。經查：
  (一)關於被告及丙○○二人，於犯罪事實欄所載時地駕駛機車，
    丙○○於閃光黃燈號誌之交岔路口左轉時，與對向直行而來
    之被告甲○○機車發生碰撞，二人倒地後均受有傷害等事實
    ，為被告及丙○○所不爭執，復有道路交通事故調查報告表
    (一)、(二)、道路交通事故現場圖、童綜合醫院於 96年7月19日
    出具之丙○○一般診斷書一件、童綜合醫院於96年10月10日
    出具之甲○○訴訟診斷書一件、現場暨車損照片多紙在卷可
    稽，此部分事實至堪認定。
  (二)按汽車行駛至交岔路口，應行至交岔路口中心處始得左轉，
    轉彎車應讓直行車先行，道路交通安全規則第102條第1項第
    5款、第7款定有明文。是丙○○駕駛機車沿梧棲鎮○○路由
    東往西方向行駛，行經和平街交岔路口欲左轉進入和平街時
    ，自應行至該交岔路口中心處始得左轉，且應讓直行車先行
    ，以避免危險之發生。而依道路交通事故現場圖及現場照片
    所示撞擊後雙方機車倒地位置，係在交岔路口東側近斑馬線
    位置，可知丙○○未行至交岔路口中心處即左轉，且未讓直
    行之被告甲○○機車先行，而導致二車發生碰撞。再查肇事
    當時天候晴，路面乾燥、無缺陷、無障礙物、視距良好，且
    路口有充足之路燈照明設施等事實，有上開道路交通事故調
    查報告表及現場照片可證，故並無不能注意之情事，丙○○
    疏未依上開道路交通安全規則之規定騎車，致生事故，自有
    過失。
  (三)按閃光黃燈表示「警告」，車輛應減速接近，注意安全，小
    心通過，道路交通標誌標線號誌設置規則第 211條第1項第1
    款定有明文。被告甲○○駕駛機車行經上開閃光黃燈號誌之
    交岔路口時，應遵守前揭規定，以避免危險之發生。依道路
    交通事故現場圖及現場照片所示雙方機車倒地相對位置，丙
    ○○之車牌號碼M27- 510號機車係在路口東側之中正路分隔
    島中線上，又被告甲○○於96年10月13日警詢時稱：「（肇
    事前有無發現對方車輛距離約幾公尺？）沒有發現對方車輛
    ，看到對方時他車速很快過來，事發突然無法知道雙方車輛
    距離約幾公尺」等語，則丙○○之機車若在高速左轉時直接
    撞上被告甲○○機車左側，依慣性原理，丙○○之機車應會
    繼續往前衝滑倒在路口南側，而非中正路分隔島中線上。可
    見被告甲○○應未減速接近閃光黃燈號誌之交岔路口，且未
    注意到違規左轉之丙○○，而以無法剎避之速度行駛通過路
    口，二車發生碰撞，甲○○機車始於碰撞後繼續沿原行進方
    向滑衝約3點1公尺，至近斑馬線處倒地，而丙○○機車則彈
    至中正路分隔島中線上。是甲○○疏未注意依上開道路交通
    標誌標線號誌設置規則規定騎車，而與違規左轉之丙○○共
    同肇致本件車禍，雖甲○○過失情形較為輕微，僅屬肇事次
    因，惟仍難辭過失之責。臺灣省臺中縣區車輛行車事故鑑定
    委員會未慮及此，其於96年8月1日所出具之臺中縣區960318
    號鑑定意見書，遽認甲○○就本件車禍無肇事因素，並非可
    採，尚無從以之為有利甲○○之認定。又丙○○確因本件車
    禍受傷，已如前述，此傷害結果與甲○○之過失行為間，即
    有相當因果關係。又毀敗或嚴重減損一肢以上之機能，即屬
    重傷，刑法第10條第4項第4款定有明文。本件丙○○所受傷
    害，既有第一頸椎骨折、第五、六頸椎脫位合併脊髓損傷及
    「雙下肢癱瘓」之情形，應已達重傷之程度，是甲○○自應
    負過失重傷害罪責。
  (四)本件車禍經臺灣省車輛行車事故覆議鑑定委員會鑑定肇事責
    任結果，亦認「丙○○駕駛重機車，行經閃光號誌交岔路口
    左轉車未讓對向直行車先行，為肇事主因；甲○○駕駛重機
    車，行經閃光黃燈號誌交岔路口，未減速接近，注意安全，
    小心通過，為肇事次因」，有該委員會96年9月28日覆議字
    第9620348號覆議意見書在卷可參，亦得供本案參酌。
    綜上，本案事證明確，被告甲○○過失犯行堪以認定。
三、核被告甲○○所為，係犯刑法第284條第1項後段之因過失傷
    害人致重傷罪。被告於肇事後，在有偵查犯罪職權之公務員
    發覺前，有主動向處理之警員坦承肇事而自首其犯行，此有
    臺中縣警察局道路交通事故肇事人自首情形紀錄表二份在卷
    可按，爰依刑法第62條前段自首規定減輕其刑，原審以被告
    犯罪事證明確，並審酌其過失程度、所致損害、犯後態度等
    一切情狀，判處被告拘役40日，並以被告犯罪時間係在96年
    4月24日以前，合於中華民國 96年罪犯減刑條例之減刑條件
    ，依該條例第 2條第1項第3款、第7條、第9條等規定，減其
    刑期2分之1，並諭知易科罰金之折算標準，暨因被告未曾因
    故意犯罪受有期徒刑以上刑之宣告，是宣告緩刑 2年，認事
    用法核無違誤，量刑亦稱妥適，被告上訴意旨否認犯罪並無
    理由，應予駁回。
據上論結，應依刑事訴訟法第三百六十八條，判決如主文。
本案經檢察官丁○○到庭執行職務。
中    華    民    國    97    年    10    月    2     日
            刑事第一庭  審判長法  官  陳  紀  綱
                              法  官  張  智  雄
                              法  官  姚  勳  昌
上列正本證明與原本無異。
不得上訴。
                              書記官  吳  宗  玲
中    華    民    國    97    年    10    月    2     日
附錄本案論罪科刑法條全文：
刑法第284條第1項
因過失傷害人者，處六月以下有期徒刑、拘役或五百元以下罰金
。致重傷者，處一年以下有期徒刑、拘役或五百元下罰金。


司法院資訊處製作；財團法人民間司法改革基金會備份。
